最高法院刑事判決　　　　　　一○○年度台上字第三○四四號
上　訴　人　黃順興
上列上訴人因違反毒品危害防制條例案件，不服台灣高等法院台
中分院中華民國一００年二月二十四日第二審判決（九十九年度
上訴字第一九四一號，起訴案號：台灣台中地方法院檢察署九十
九年度偵字第二六０七號），提起上訴，本院判決如下：
    主  文
上訴駁回。   
    理  由
一、販賣第二級毒品及轉讓禁藥部分      
按刑事訴訟法第三百七十七條規定，上訴於第三審法院，非以判
決違背法令為理由，不得為之。是提起第三審上訴，應以原判決
違背法令為理由，係屬法定要件。如果上訴理由書狀並未依據卷
內訴訟資料，具體指摘原判決不適用何種法則或如何適用不當，
或所指摘原判決違法情事，顯與法律規定得為第三審上訴理由之
違法情形，不相適合時，均應認其上訴為違背法律上之程式，予
以駁回。本件原判決綜合全部卷證資料，認上訴人黃順興有其事
實欄所載販賣第二級毒品甲基安非他命予李文正、李振雄及轉讓
禁藥予陳石膏之犯行，已詳所憑之證據與認定之理由。因而撤
銷第一審關於販賣第二級毒品部分之科刑判決，改判仍論處上訴
人販賣第二級毒品，累犯二罪刑（處有期徒刑），並維持第一審
論處上訴人轉讓禁藥，累犯罪刑之判決，駁回上訴人此部分在第
二審之上訴。
上訴意旨略稱：毒品危害防制條例第十七條第一項規定因供出毒
品來源，因而查獲其他正犯或共犯者，減輕或免除其刑，係得減
至三分之二。第一審判決依同條第二項減輕其刑，原判決再依第
一項規定減輕其刑，但所宣告之刑與第一審判決比較，減輕比例
不足百分之二十，定執行刑減輕比例僅百分之十，與應減三分之
二即百分之六十差距懸殊，有違罪刑相當原則云云。惟刑之量定
，係實體法上賦予法院得自由裁量之事項，倘其未有逾越法律所
規定之範圍，或濫用其權限，即不得任意指摘為違法，以為第三
審上訴之理由。又刑法第六十六條規定有期徒刑減輕者，減輕其
刑至二分之一，但同時有免除其刑之規定者，其減輕得減至三分
之二。同法第五十一條第五款規定宣告多數有期徒刑者，於各刑
中之最長期以上，各刑合併之刑期以下，定其刑期。所謂減輕其
刑至二分之一或得減至三分之二，係指法定本刑之減刑最高度以
二分之一或三分之二為限，至在二分之一或三分之二之限度內，
究應減輕多少，及所定執行刑與各宣告刑之合併刑期間比例若干
，均賦予事實審法院審酌被告於全案之一切犯罪情狀，自由裁量
之，並非必須處以減輕後之最低度刑，或須按一定比例定其執行
刑。原判決就上訴人販賣第二級毒品予李文正、李振雄部分，依
毒品危害防制條例第十七條第二項、第一項規定減輕及遞減其刑
，其宣告刑已較第一審法院宣告之刑為低，且此二罪與轉讓禁藥
等罪所定之執行刑，亦屬合併刑期之低度刑，既均在法定刑範圍
內，依上揭說明，自無違法，亦無違比例原則。上訴意旨專憑己
見，任意指摘，自不足據以辨認原判決此部分已具備違背法令之
形式。應認此部分之上訴違背法律上之程式，予以駁回。
二、持有第二級毒品部分
按刑事訴訟法第三百七十六條所列各罪之案件，經第二審判決者
，不得上訴於第三審法院，法有明文。本件上訴人被訴持有第二
級毒品MDMA（俗稱搖頭丸）部分，原審係依毒品危害防制條例第
十一條第二項論處罪刑，核屬刑事訴訟法第三百七十六條第一款
之案件，依首開說明，既經第二審判決，自不得上訴於第三審法
院，上訴人竟復提起上訴，顯為法所不許。此部分上訴為不合法
，亦應駁回。
據上論結，應依刑事訴訟法第三百九十五條前段，判決如主文。 
中    華    民    國  一○○  年    六    月    九    日
                      最高法院刑事第十一庭
                          審判長法官  賴  忠  星  
                                法官  呂  丹  玉  
                                法官  吳      燦  
                                法官  蔡  名  曜  
                                法官  葉  麗  霞  
本件正本證明與原本無異
                                      書  記  官  
中    華    民    國  一○○  年    六    月   十四   日
                                                      K